【裁判字號】    95,訴,1072
【裁判日期】    950814
【裁判案由】    詐欺
【裁判全文】
臺灣臺中地方法院刑事判決              95年度訴字第1072號
公  訴  人  臺灣臺中地方法院檢察署檢察官
被      告  丙○○
上列被告因詐欺案件，經檢察官提起公訴（94年度偵緝字第1875
號），被告於本院行準備程序時就被訴事實為有罪之陳述，經受
命法官聽取當事人意見後，由本院合議庭裁定以簡式審判程序審
理，判決如下：
    主    文
丙○○共同連續意圖為自己不法之所有，以詐術使人將本人之物
交付，處有期徒刑壹年。
    犯罪事實
一、丙○○自民國九十四年二月間某日起，與綽號「何副理」、
    「寶哥」、「阿成」、「阿龍」等已成年詐欺集團成員基於
    共同意圖為自己不法所有之概括犯意，由綽號「何副理」、
    「寶哥」、「阿成」或「阿龍」者透過網路上網與人聊天，
    佯於網路散佈援交訊息，致使上網者陷於錯誤，誤以為綽號
    「何副理」等人確實有欲指定小姐為援交之意思，不疑有他
    ，遂應綽號「何副理」等人查驗身分之要求，依其等指示前
    往提款機操作指令，致上網者之金融帳戶內款項轉至丙○○
    設於中國信託商業銀行北員林分行（下簡稱中國信託銀行）
    申請現金卡之帳號000000000000號帳戶、臺新
    國際商業銀行民權分行（下簡稱臺新銀行）之帳號0000
    0000000000000號帳戶及他人帳戶內，再由丙○○持其上開中國信託銀行現金卡（卡片帳號為00000
    00000000000號）、臺新銀行提款卡前往位於臺
    中市南區各地郵局及銀行操作提款機，將被害人所匯入之匯
    款款項，再轉至其他「何副理」等人所掌控之帳戶內，丙○○則於九十四年二月二十日、同年二月二十一日、同年三月
    七日、同年三月十四日各領得一千元之款項供己花用。適有
    乙○○於九十四年二月二十一日上午十一時許在其位於臺北
    市住處上網聊天得知該詐欺集團散佈援交訊息，不疑有他，
    因而陷於錯誤，分別於同日十二時五十八分、同日十三時許
    ，各匯款新臺幣（下同）六千元、一千元，共七千元至丙○○前開中國信託銀行帳戶內；復有甲○○於九十四年三月二
    十七日十三時三十分許，同樣透過網路得知該詐欺集團於網
    路散佈援交訊息，自稱「阿成」、「阿龍」及「何襄理」之
    成年男子先後對甲○○佯稱要查驗身分為由，要求甲○○至
    提款機反覆操作以得知其職業為何，致甲○○誤信為真，不
    疑有他，依序操作提款機，卻共遭轉出三十四萬二千零九十
    一元，其中於當日十三時五十八分許轉出十萬元至丙○○前
    開臺新銀行帳戶內。嗣乙○○、甲○○察覺有異，即刻報警
    ，丙○○前開臺新銀行帳戶遭列為警示帳戶，丙○○於九十
    四年三月三十一日十一時十二分許，前往臺新銀行欲辦理金
    融卡換發手續時，經該行行員莊靖惠查知該帳戶遭列為警示
    帳戶，因而通報警察前往處理，始循線查獲上情。
二、案經臺中市警察局第二分局報請及甲○○訴由臺北市政府警
    察局士林分局報請臺灣士林地方法院檢察署檢察官呈請臺灣
    高等法院檢察署檢察長令轉臺灣臺中地方法院檢察署檢察官
    偵查起訴。
    理    由
一、訊據被告丙○○坦承上開犯罪事實不諱，核與被害人乙○○
    、告訴人甲○○、證人莊靖惠於警詢時陳述情節相符，復有
    被告中國信託銀行帳戶歷史交易查詢、臺新銀行歷史交易明
    細、臺北市政府警察局大同分局受理各類案件紀錄表、詐騙
    帳戶通報警示、詐騙電話斷話申請表、九十四年三月份現金
    卡動用明細暨繳款書、臺新銀行自動櫃員機交易明表、臺新
    銀行客戶基本資料表、開戶業務申請書、查獲現場圖、臺北
    市政府警察局士林分局受理刑事案件報案三聯單等件及監視
    錄影帶一捲扣案可資佐證，足見被告上開自白確與事實相符
    ，堪予採信。本件事證業臻明確，被告犯行堪以認定。
二、查被告除提供己有上開中國信託銀行現金卡帳戶及臺新銀行
    帳戶供作詐欺集團被害人匯款之用外，另實際擔任將被害人
    遭詐騙後所匯入款項操作轉入其他帳戶內之行為，核其所為
    ，係犯刑法第三百三十九條第一項之詐欺取財罪。公訴人認
    被告僅從事詐欺罪構成要件以外之行為，而該當幫助罪嫌，
    容有誤會，並經蒞庭公訴人予以變更起訴法條，是本院不再
    援引刑事訴訟法第三百條予以變更。又共同正犯之意思聯絡
    ，原不以數人間直接發生者為限，即有間接之聯絡者，亦包
    括在內。如甲分別邀約乙、丙犯罪，雖乙、丙間彼此並無直
    接之聯絡，亦無礙於其為共同正犯之成立，最高法院著有七
    十七年臺上字第二一三五號判例意旨可資參照。被告固直承
    僅與綽號「寶哥」、「何副理」者連絡，不認識綽號「阿成
    」與「阿龍」者，惟告訴人甲○○已明白指稱詐騙之行為人
    有自稱「阿成」、「阿龍」、「何副理」者，足見上開已成
    年人士俱為詐欺集團之成員，被告與其等共犯詐欺行為，彼
    此間具有犯意聯絡與行為分擔，為共同正犯。又其先後多次
    犯行，均時間緊接，手段相同，所犯基本構成要件復相同，
    顯係基於概括犯意反覆為之，該當九十四年一月七日修正公
    布九十五年七月一日施行前之刑法（下簡稱修正前刑法）第
    五十六條規定之連續犯，而應以一罪論處。惟查被告行為後
    ，九十五年七月一日公布施行之刑法業已修正刪除第五十六
    條連續犯之規定，上開刪除連續犯之規定雖非犯罪構成要件
    之變更，但顯已影響行為人刑罰之法律效果，自屬法律有變
    更，依新法第二條第一項規定，比較新、舊法結果，仍應適
    用較有利於被告之行為時法律即舊法論以連續犯（最高法院
    九十五年第八次刑事庭會議決議參照）。本件被告所犯多次
    幫助詐欺取財罪，依修正前即行為時之規定，應從一重之連
    續幫助詐欺取財罪處斷；依修正後之刑法既已刪除連續犯之
    規定，則所犯上述各罪應依數罪併罰之規定分論併罰。比較
    新舊法之規定，修正後之規定並非較有利於被告，依刑法第
    二條第一項之規定，應適用行為時之法律，即適用修正前刑
    法第五十六條連續犯之規定，從一重之連續詐欺取財罪。爰
    審酌被告非但提供帳戶予不法份子使用，更直接參與加入操
    作提款機轉帳，非惟使詐欺集團核心成員得以遂行詐財之目
    的，同時使該自稱「何副理」等詐欺者得以隱匿其等真實身
    分，減低遭查獲之風險，愈使其肆無忌憚，增加犯罪之猖獗
    ；雖於本院行準備程序、審理時供出其動機係因先前曾遭同
    一詐騙集團詐騙十餘萬元，才予以操作提款機轉帳，該集團
    即會將其先前遭騙之款項匯回等情，惟被告自歷次之警、偵
    訊時均未曾提及上情，復未報案，顯與一般詐欺集團遭騙之
    被害人情狀有別，又無法提供確實遭騙之證據，自難採信其
    先前遭騙一情屬實；退步而言，縱使被告確實被害在先，惟
    詐欺集團橫行，導致不少被害人背負巨額債務，甚至家破人
    亡者，於報章雜誌屢見不鮮，被告既然遭騙，當更能感同身
    受被害人之心酸與痛苦，竟然又加入該集團，操作提款機轉
    帳，藉此隱匿幕後集團之主使者，顯係明知故犯，犯後迄仍
    無法賠償被害人、告訴人之損失；惟考以其犯後終能坦承犯
    行，知所悔悟等一切情狀，量處如主文所示之刑。
據上論斷，應依刑事訴訟法第二百九十九條第一項前段、第二百
七十三條之一第一項，刑法第二條第一項、第二十八條、第三百
三十九條第一項，修正前刑法第五十六條，罰金罰鍰提高標準條
例第一條前段，判決如主文。
中    華    民    國    95    年    8    月     14    日
                  刑事第三庭    法  官  賴妙雲
上正本證明與原本無異。
如不服本判決，應於送達後十日內向本院提出上訴狀（須附繕
本），上訴於台灣高等法院台中分院。
                                書記官  孫曉鳳
中    華    民    國    95    年      8    月    14  日
附錄論罪科刑法條
刑法第三百三十九條第一項
第  339 條  (普通詐欺罪)
            意圖為自己或第三人不法之所有，以詐術使人將本
            人或第三人之物交付者，處五年以下有期徒刑、拘
            役或科或併科一千元以下罰金。
            以前項方法得財產上不法之利益或使第三人得之者
            ，亦同。
            前二項之未遂犯罰之。


司法院資訊處製作；財團法人民間司法改革基金會備份。
